【裁判字號】    98,訴,650
【裁判日期】    980430
【裁判案由】    違反毒品危害防制條例
【裁判全文】
臺灣彰化地方法院刑事判決               98年度訴字第650號
公  訴  人  臺灣彰化地方法院檢察署檢察官
被      告  甲○○
上列被告因違反毒品危害防制條例案件，經檢察官提起公訴（九
十八年度毒偵字第四八八號），本院依簡式審判程序判決如下：
    主    文
甲○○施用第一級毒品，累犯，處有期徒刑柒月；又施用第二級
毒品，累犯，處有期徒刑肆月。應執行有期徒刑玖月。
    犯罪事實及理由
一、犯罪事實：
    甲○○前因施用毒品案件，經裁定送觀察、勒戒後，認無繼
    續施用毒品之傾向，於民國八十七年十二月八日執行完畢釋
    放，並由臺灣彰化地方法院檢察署檢察官以八十七年度偵字
    第一０五七四號為不起訴處分確定；又於前揭觀察、勒戒執
    行完畢並釋放後五年內之九十二年間，再因施用毒品案件，
    經裁定送觀察、勒戒，仍認無繼續施用毒品之傾向，於九十
    二年三月二十八日執行完畢釋放，並由臺灣彰化地方法院檢
    察署檢察官以九十二年度毒偵字第七四二號為不起訴處分確
    定；復因恐嚇案件，經臺灣臺中地方法院以九十三年度易字
    第五九八號判決判處有期徒刑一年確定；另因施用毒品案件
    ，經本院以九十三年度斗簡字第四一八號判決判處有期徒刑
    四月確定，並與上開罪刑接續執行，於九十四年十一月四日
    假釋付保護管束，於九十四年十二月十七日縮刑期滿未經撤
    銷假釋視為徒刑執行完畢。詎仍不知悔改，復基於施用第一
    級毒品之犯意，於九十八年一月三日，在其友人位於南投縣
    草屯鎮○○路○段五五三號住所，以將海洛因羼入香煙中點
    火燃燒吸食煙氣之方式，施用第一級毒品海洛因一次；另基
    於施用第二級毒品之犯意，亦於前揭時地，以將甲基安非他
    命置於吸食器內點火燃燒吸食煙氣之方式，施用第二級毒品
    甲基安非他命一次。俟為警於同年月五日十九時許，在南投
    縣草屯鎮○○路○段五五三號前查獲，經採集其尿液送驗結
    果，呈嗎啡、甲基安非他命陽性反應。
二、本案證據：
(一)被告自白。
(二)彰化縣警察局鹿港分局委託檢驗尿液代號與真實姓名對照認
    證單。
(三)銓昕科技股份有限公司濫用藥物尿液檢驗報告。
(四)臺灣高等法院被告前案紀錄表、刑案資料查註紀錄表各一份
    。
三、按毒品危害防制條例於九十二年七月九日修正公布，自九十
    三年一月九日施行，其中第二十條、第二十三條將施用毒品
    之刑事處遇程序，區分為「初犯」及「五年內再犯」、「五
    年後再犯」。依其立法理由之說明：「初犯」，經觀察、勒
    戒或強制戒治後，應為不起訴處分或不付審理之裁定；經觀
    察、勒戒或強制戒治執行完畢釋放後，「五年內再犯」者，
    因其再犯率甚高，原實施之觀察、勒戒及強制戒治既已無法
    收其實效，爰依法追訴或裁定交付審理。至於經觀察、勒戒
    或強制戒治執行完畢釋放後，「五年後再犯」者，前所實施
    之觀察、勒戒或強制戒治已足以遮斷其施用毒品之毒癮，為
    期自新及協助其斷除毒癮，仍適用「初犯」規定，先經觀察
    、勒戒或強制戒治之程序。從而依修正後之規定，僅限於「
    初犯」及「五年後再犯」二種情形，始應先經觀察、勒戒或
    強制戒治程序。倘被告於五年內已再犯施用毒品，經依法追
    訴處罰，縱其第三次（或第三次以上）再度施用毒品之時間
    ，在初犯經觀察、勒戒或強制戒治執行完畢釋放五年以後，
    因與單純之「五年後再犯」之情形有別，已不合於「五年後
    再犯」之例外規定，且因已於「五年內再犯」，顯見其再犯
    率甚高，原實施觀察、勒戒或強制戒治，已無法收其實效，
    即應回歸原則性規定，由檢察官逕行起訴，依該條例第十條
    處罰（最高法院九十五年五月九日第七次刑事庭會議決定、
    九十五年度臺非字第一三四號裁判意旨參照）。查，被告前
    因施用毒品案件，經裁定送觀察、勒戒後，認無繼續施用毒
    品之傾向，於八十七年十二月八日執行完畢釋放，並由臺灣
    彰化地方法院檢察署檢察官以八十七年度偵字第一０五七四
    號為不起訴處分確定；又於前揭觀察、勒戒執行完畢並釋放
    後五年內之九十二年間，再因施用毒品案件，經裁定送觀察
    、勒戒，仍認無繼續施用毒品之傾向，於九十二年三月二十
    八日執行完畢釋放，並由臺灣彰化地方法院檢察署檢察官以
    九十二年度毒偵字第七四二號為不起訴處分確定；復因恐嚇
    案件，經臺灣臺中地方法院以九十三年度易字第五九八號判
    決判處有期徒刑一年確定；另因施用毒品案件，經本院以九
    十三年度斗簡字第四一八號判決判處有期徒刑四月確定，並
    與上開罪刑接續執行，於九十四年十一月四日假釋付保護管
    束，於九十四年十二月十七日縮刑期滿未經撤銷假釋視為徒
    刑執行完畢等情，有卷附臺灣高等法院被告前案紀錄表、臺
    灣彰化地方法院檢察署刑案資料查註紀錄表可佐，足見被告
    在八十七年十二月八日觀察、勒戒執行完畢後五年內，曾再
    犯施用毒品案件，並經法院判刑確定且執行完畢，是被告前
    次所為之觀察、勒戒治療程序，顯未能收到祛除毒癮之實效
    ，參諸首揭說明，被告再犯本案施用毒品之犯行，應依法論
    科。
四、應依刑事訴訟法第二百七十三條之一第一項、第二百九十九
    條第一項前段、第三百十條之二、第四百五十四條第一項，
    毒品危害防制條例第十條第一項、第二項，刑法第十一條前
    段、第四十七條第一項、第五十一條第五款，判決如主文。
五、如不服本判決，應於判決送達後十日內，向本院提出上訴狀
    （須附繕本），上訴於臺灣高等法院臺中分院。
本案經檢察官賴志盛到庭執行職務。
中    華    民    國    98    年    4     月    30    日
                  刑事第五庭  法  官  周  莉  菁
以上正本證明與原本無異。
如不服本判決應於收受送達後10日內向本院提出上訴書狀，並應
敘述具體理由；其未敘述上訴理由者，應於上訴期間屆滿後20日
內向本院補提理由書 (均須按他造當事人之人數附繕本)「切勿
逕送上級法院」。
中    華    民    國    98    年    5     月     6    日
                              書記官  卓  俊  杰
附錄本判決論罪科刑法條：
毒品危害防制條例第十條
施用第一級毒品者，處六月以上五年以下有期徒刑。
施用第二級毒品者，處三年以下有期徒刑。


司法院資訊處製作；財團法人民間司法改革基金會備份。
